【裁判字號】    99,訴,941
【裁判日期】    990728
【裁判案由】    偽證等
【裁判全文】
臺灣臺北地方法院刑事判決               99年度訴字第941號
公  訴  人  臺灣臺北地方法院檢察署檢察官
被      告  甲○○
上列被告因偽證等案件，經檢察官提起公訴（99年度偵字第1254
7 號），被告於本院準備程序進行中，就被訴事實為有罪之陳述
，經本院告知簡式審判程序意旨，並聽取公訴人及被告之意見後
，本院合議庭裁定依簡式審判程序審理，本院判決如下：
    主  文
甲○○未指定犯人，而向該管公務員誣告犯罪，處有期徒刑貳月
。又證人，於檢察官偵查時及於執行審判職務之公署審判時，於
案情有重要關係之事項，供前具結，而為虛偽陳述，處有期徒刑
肆月。應執行有期徒刑伍月，緩刑參年。
    事  實
一、甲○○明知支票號碼為CC0000000 號、發票日民國98年3 月
    1 日、票面金額為新臺幣（下同）983,000 元之支票（下稱
    系爭支票），係丙○○於98年1 月間因需錢孔急向其所借，
    並同意其自行刻印甲○○之印章，用印於上述支票，後因丙○○借得該張支票後未依約返還並避不見面，且甲○○接獲
    銀行通知，表示上述票據之發票人處為甲○○之印文而非甲○○所留之簽名，甲○○竟基於意圖他人受刑事處分之犯意
    ，於98年3 月3 日，前往日盛國際商業銀行延平分行（址設
    臺北市○○○路100 號）申請掛失止付，稱票據遺失，並填
    寫「遺失票據申報書」、「票據掛失止付通知書」，轉由台
    灣票據交換所移送臺北市政府警察局大安分局偵辦，未指定
    犯人而誣告他人涉犯侵占遺失物罪嫌。後該分局移送持票人
    乙○○涉犯侵占等罪嫌而由臺灣臺北地方法院檢察署檢察官
    以98年度偵字第14203 號案件偵辦之，甲○○竟另基於偽證
    之犯意，於98年6 月25日檢察官訊問時，在該署第14偵查庭
    ，於案情有重要關係之事項，明知為不實，卻仍供前具結後
    虛偽證稱：「（支票遺失的時候上面是否有任何記載？）沒
    有」、「（發票人上面的印章是否為你的印章？）不是，因
    為我絕對是會用簽名的方式」、「... 何時遺失的我也不知
    道」、「（是否認識乙○○、丙○○、安東尼？）我只認識
    安東尼，他是澳門人，我們是朋友」、「（空白支票是否有
    借他使用？）沒有」、「（他是否跟你借過票？）沒有」等
    語。嗣檢察官先對該案被告乙○○為不起訴處分確定，另又
    簽分丙○○為被告，並以99年度偵緝字第135 號案件將丙○○提起公訴而由本院以99年度訴字第223 號案件審理，丙○○於審理時供陳該支票係甲○○所交付，並得到授權所開立
    ，本院遂傳喚甲○○到庭作證，甲○○竟承前偽證之犯意，
    於99年4 月7 日本院審理該案時，在本院第9 法庭，於案情
    有重要關係之事項，明知為不實，卻仍供前具結後虛偽證稱
    ：「我的票是用簽名，那張票是用蓋章的，所以不是我開的
    票」、「（為何丙○○可以取得該支票？）我不曉得，當時
    我的票不見了」、「（據被告供稱在98年1 月間向你借用系
    爭支票，你也同意借用該支票，有何意見？）沒有這件事情
    ，我也沒有借他」等語，嗣甲○○在審判長質問實際情形如
    何下，始在該案裁判確定前當庭坦承有出借系爭支票予丙○○等情，而自白其未指定犯人誣告及偽證之犯行（後丙○○
    因此獲判無罪確定），始知上情。
二、案經臺灣臺北地方法院檢察署檢察官自動檢舉簽分偵查起訴
    。
    理  由
一、程序部分：本件被告甲○○所犯係死刑、無期徒刑或最輕本
    刑為3 年以上有期徒刑以外之罪，其於準備程序中就被訴事
    實為有罪之陳述，經本院告知簡式審判程序之旨，並聽取當
    事人意見後，經本院合議庭依刑事訴訟法第273 條之1 第1
    項規定裁定由受命法官獨任進行簡式審判程序，合先敘明。
二、上開事實，業據被告於本院99年7 月12日準備及審理程序中
    坦承無誤，核與證人丙○○於偵查中之證詞相符，並有證人
    乙○○之警詢證詞可佐，且有上開被告甲○○作證時之偵訊
    筆錄及審判筆錄影本在卷可稽，且有系爭支票正反面影本、
    遺失票據申報書、票據掛失止付通知書、退票理由單、該署
    檢察官98年度偵字第14203 號不起訴處分書、本院99年度訴
    字第223 號判決等件在卷可稽，則被告明知借票及授權開票
    之事實，竟先申報遺失未指定犯人誣告涉犯侵占遺失物，又
    於乙○○案件之偵查中、丙○○案件之審理中，就該等重要
    事項明知為不實而仍具結後虛偽陳述，被告主觀上具有誣告
    及偽證之犯意甚明，是堪認被告上開任意性自白核與事實相
    符而可採信，本案事證已臻明確，其犯行堪以認定，自應依
    法論科。
三、核被告上述申報系爭支票遺失之所為，係犯刑法第171 條第
    1 項之未指定犯人誣告罪。又按刑法上之偽證罪，不以結果
    之發生為要件，一有偽證行為，無論當事人是否因而受有利
    或不利之判決，均不影響其犯罪之成立（最高法院71年台上
    字第8127號判例參照），查被告明知為不實，於丙○○之另
    案本院審理中就案情重要事項供前具結而為虛偽陳述，雖丙○○嗣後獲判無罪確定，但依據前揭判例意旨，仍無礙於偽
    證罪之成立，而被告於乙○○之另案檢察官偵辦中所為偽證
    ，雖嗣後乙○○獲不起訴處分確定，但其有罪之理同上，是
    核被告上述於偵查及審判中供前具結而為虛偽陳述之所為，
    係犯刑法第168 條之偽證罪。被告在乙○○案件之該署檢察
    官偵查中、在丙○○案件之本院審理中先後以證人身分作偽
    證，雖案件有別，但被告基於同一目的而為該兩次偽證，所
    虛偽證述之內容均大致相同，仍應認被告係基於單一偽證犯
    意，而僅侵害一國家法益，論以一偽證罪已足。被告所犯上
    開2 罪，犯意個別、罪名不同，自應分論併罰。又按犯刑法
    第168 條至第171 條之罪，於所虛偽陳述或所誣告之案件裁
    判確定前自白者，減輕或免除其刑，刑法第172 條定有明文
    ；上訴人既在原審自白其告訴某甲等強借及搶奪行為為虛偽
    ，縱其自白當時某甲等之搶奪案件業經檢察官不起訴處分確
    定，但處分確定究與裁判確定不同，是其自白仍不得謂非在
    所誣告之案件裁判確定以前，按照前開說明，自應予減輕或
    免除其刑（最高法院31年上字第2211號判例參照）；查被告
    於前揭丙○○之本院另案審理中自白未指定犯人誣告及偽證
    之犯行，雖其所誣告之乙○○涉犯侵占遺失物等案件業已先
    由檢察官為不起訴處分確定，此見諸各該筆錄、不起訴處分
    書等件自明，然參照上開判例意旨及法律明文，連同在丙○○獲判無罪確定前自白偽證之部分，均應依刑法第172 條規
    定，減輕其刑。
四、爰審酌被告此舉造成偵審資源無端浪費，於訴追犯罪及裁判
    正確性公益之傷害甚深，且導致持票人乙○○、借票人丙○○陷入訟爭之中，犯罪之情節非輕，然犯後尚知及時坦承犯
    行，避免司法資源進一步無謂虛耗，並多次表達悔意，態度
    尚可，暨被告素行、生活狀況、犯罪之動機、目的、手段等
    一切情狀，兼參酌公訴人請求從輕量刑等意見，各量處如主
    文所示之刑，並定其應執行之刑。
五、末查被告未曾因故意犯罪受有期徒刑以上刑之宣告，此有臺
    灣高等法院被告前案紀錄表1 件在卷可按，其因一時失慮致
    罹刑典，經此偵審教訓應能知所警惕而無再犯之虞，本院綜
    核其個人與家庭環境各情，兼參酌公訴人及丙○○均請求給
    予被告自新機會之意見，認被告所受之刑之宣告以暫不執行
    為適當，爰併諭知緩刑3 年，以啟自新。
據上論斷，應依刑事訴訟法第273 條之1 第1 項、第299 條第1
項前段，刑法第168 條、第171 條第1 項、第172 條、第74條第
1 項第1 款，判決如主文。
本案經檢察官蔡偉逸到庭執行職務。
中    華    民    國    99    年    7     月    28    日
                  刑事第五庭  法  官  吳勇毅
上正本證明與原本無異。
如不服本判決應於收受送達後10日內向本院提出上訴書狀，並應
敘述具體理由；其未敘述上訴理由者，應於上訴期間屆滿後20日
內向本院補提理由書（均須按他造當事人之人數附繕本）「切勿
逕送上級法院」。告訴人或被害人如對於本判決不服者，應具備
理由請求檢察官上訴，其上訴期間之計算係以檢察官收受判決正
本之日期為準。
                              書記官  游秀珠
中    華    民    國    99    年    7     月    28    日
附錄本案論罪科刑之法條：
中華民國刑法第168條
（偽證罪）
於執行審判職務之公署審判時或於檢察官偵查時，證人、鑑定人
、通譯於案情有重要關係之事項，供前或供後具結，而為虛偽陳
述者，處7 年以下有期徒刑。
中華民國刑法第171條
（未指定犯人誣告罪）
未指定犯人，而向該管公務員誣告犯罪者，處1 年以下有期徒刑
、拘役或3 百元以下罰金。
未指定犯人，而偽造、變造犯罪證據，或使用偽造、變造之犯罪
證據，致開始刑事訴訟程序者，亦同。

司法院資訊處製作；財團法人民間司法改革基金會備份。
